臺灣高等法院臺南分院民事裁定　　　100年度勞抗更(一)字第1號
抗　告　人　江進勳
相　對　人　私立崑山科技大學
法定代理人　蘇炎坤
代　理　人　蔡文斌　律師
　　　　　　鄭植元　律師
　　　　　　王盛鐸　律師
上列抗告人與相對人間因確認永久免評鑑之教師事件，對於中華
民國100年1月4日臺灣臺南地方法院所為裁定（99年度勞訴字第5
3號），提起抗告，本院裁定如下：
    主  文
原裁定廢棄，應由台灣台南地方法院更為裁判。
    理  由
一、抗告意旨略以：本件是否屬於普通法院管轄，應以抗告人起
    訴所主張之法律關係為斷，而抗告人於原法院係主張請求相
    對人出具永久免評鑑教師證書予伊，依最高行政法院94年度
    裁字第1486號裁定及96年度裁字第1816號裁定之法律見解為
    證，本屬兩造間私法上僱傭契約之爭執，原法院應有審判權
    。又相對人為立案之私立學校，並非行政機關，而屬私法人
    ，抗告人為雖具教師資格，然其亦非依公務人員任用法依法
    任用之公務員，其經相對人聘為該校之專任教師，則兩造間
    之權義關係性質上應屬民法上僱傭契約無訛，則相對人就抗
    告人所為之教師評鑑，亦屬本於兩造間之僱傭契約而為，足
    見本件非行政爭訟之範圍。另我國關於行政訴訟與民事訴訟
    之審判，依現行法律之規定，係採二元訴訟制度，分別不同
    性質之法院審理。關於因公法關係所生之爭議，由行政法院
    審判。因私法關係所生之爭執，則由普通法院審判，司法院
    釋字第448號解釋在案。是本件相對人就抗告人所為之「教
    師評鑑」之考核，亦屬本於兩造間之僱傭契約而為，.....
    因而拒絕核發「永久免評鑑教師證書」，自應循民事訴訟途
    徑尋求救濟，原法院以普通法院無審判權為由，而駁回抗告
    人之起訴，實有未洽等語。
二、按訴訟事件不屬普通法院之權限，不能依第31條之2第2項規
    定移送者，法院始應以裁定駁回原告之訴，此為民事訴訟法
    第249條第1項第1款所明定。而為不使訴訟審判權歸屬認定
    困難之不利益由當事人負擔，如普通法院認其對訴訟無審判
    權，應依職權以裁定移送至有審判權法院，爰參酌司法院釋
    字第540號解釋意旨及行政訴訟法第12條之2第2項規定，於
    民事訴訟法第31條之2第2項明定普通法院認其無受理訴訟權
    限者，應依職權裁定將訴訟移送至有受理訴訟權限之管轄法
    院。是如普通法院認其對訴訟無審判權，應依職權以裁定移
    送至有審判權法院，而非逕以裁定駁回原告之訴。又按是否
    屬民事訴訟之範疇，應以原告起訴主張為訴訟標的之法律關
    係為斷，而非以法院調查之結果為依歸。至法院調查之結果
    ，認原告請求者不符法律規定之要件時，則屬其訴有無理由
    之問題，自與法院有否審判權無涉（最高法院88年台抗字第
    168號判決、85年台抗字第19號、88年台抗字第301號裁判要
    旨參照）。
三、經查，本件抗告人係起訴請求相對人出具永久免評鑑教師證
    書予伊，係依相對人於民國98年11月4日修正之教師評鑑辦
    法第3條第8款規定（一審卷第11頁），並援引最高行政法院
    94年度裁字第1486號、96年裁字第1816號裁定，主張普通法
    院有審判之權（一審卷第84至86頁）。而徵諸相對人教師評
    鑑辦法第1條之規定，該評鑑辦法係依大學法第19條、第21
    條及「本校（相對人）聘約之相關規定」所訂定。至於上述
    各該最高行政法院裁定，又均在闡述私立學校與其聘任教師
    間之權益（義）關係，性質上係屬民法僱傭契約之旨（一審
    卷第103、106頁），似此，抗告人起訴主張之訴訟標的法律
    關係，是否非依其與相對人之私法聘任（僱傭）關係，並不
    明確。原法院之審判長未依民事訴訟法第199條第2項規定，
    予以推闡明晰，即認無審判之權，逕依第53條裁定駁回其訴
    ，於法自屬不合。是原裁定以其無審判權而駁回抗告人之訴
    ，即有未洽。抗告意旨指摘原裁定不當，求予廢棄原裁定，
    為有理由，爰裁定如主文所示。
四、據上論結，本件抗告為有理由，依民事訴訟法第492條，裁
    定如主文。
中    華    民    國   100    年    11    月    28    日
                  民事第三庭    審判長法  官   黃崑宗
                                      法  官   羅心芳
                                      法  官   李素靖
上為正本係照原本作成。
本裁定除以適用法規顯有錯誤為理由外，不得再抗告。如提再抗
告，應於收受送達後十日內向本院提出再抗告狀（須附繕本）。
提起再抗告應委任律師或具有律師資格之人之委任狀；委任有律
師資格者，另應附具律師資格證書及釋明委任人與受任人有民事
訴訟法第466條之1第1項但書或第2項所定關係之釋明文書影本。
中    華    民    國   100    年    11    月    30    日
                                      書記官   李良倩
【附註】
民事訴訟法第495條之1第2項準用同法第466條之1第1、2項規定
：
(1)對於第二審判決上訴，上訴人應委任律師為訴訟代理人。但上
  訴人或其法定代理人具有律師資格者，不在此限。
(2)上訴人之配偶、三親等內之血親、二親等內之姻親，或上訴人
  為法人、中央或地方機關時，其所屬專任人員具有律師資格並
  經法院認為適當者，亦得為第三審訴訟代理人。
民事訴訟法第466條之2第1項：
上訴人無資力委任訴訟代理人者，得依訴訟救助之規定，聲請第
三審法院為之選任律師為其訴訟代理人。